臺灣士林地方法院民事判決　九十年度簡上字第一六八號
　　上　訴　人　　甲○○
　　被上訴人　　　國家安全局
　　法定代理人　　蔡朝明
右當事人間請求遷讓房屋事件，上訴人對於中華民國九十年五月二十九日本院九十年
度簡字第四號第一審判決提起上訴，本院判決如左：
    主  文
原判決廢棄。
被上訴人在第一審之訴及假執行之聲請駁回。
第一、二審訴訟費用由被上訴人負擔。
    事實及理由
一、被上訴人主張：坐落台北市○○區○○段四小段三七四、三七五地號上，門牌號
    碼台北市○○區○○路一段一六六巷四六號「石牌二營區」房屋為中華民國所有
    ，被上訴人為管理人，自民國七十五年七月起為上訴人無權占用其中如台北市士
    林地政事務所八十九年八月十一日北丈字第六七八號土地複丈成果圖附圖所示Ａ
    、Ｂ斜線部分，面積分別為十點五九平方公尺、四十二點七二平方公尺，經被上
    訴人以八十八年十二月二十七日（八八）行達字第六九五號函請求上訴人遷讓，
    詎上訴人置之不理，爰依民法第七百六十七條之規定，請求上訴人將前開房屋如
    附圖所示Ａ、Ｂ部分遷讓、騰空返還被上訴人等語。並聲明駁回上訴人之上訴。
二、上訴人則以：系爭房屋為被上訴人於六十四年七月所建，且未為保存登記，上訴
    人於六十四年間任職被上訴人機關擔任祕書室科員時，即經被上訴人同意進住系
    爭房屋之醫務所，嗣上訴人於六十九年退休，退休後仍繼續居住，至今已逾十五
    年，上訴人並非利用被上訴人於七十五年間搬遷至陽明山新址時，始占用系爭房
    屋。而上訴人所占用之不動產既然未經保存登記，自有民法第一百二十五條消滅
    時效規定之適用，被上訴人於逾十五年後，始請求上訴人遷讓房屋，其請求權自
    已罹於時效等語，資為抗辯。並聲明（一）原判決廢棄；（二）被上訴人在第一
    審之訴駁回。
三、兩造不爭之事實：被上訴人主張坐落台北市○○區○○段四小段三七四、三七五
    地號上，門牌號碼台北市○○區○○路一段一六六巷四六號「石牌二營區」未經
    保存登記房屋為中華民國所有，被上訴人為管理人，上訴人占用其中如台北市士
    林地政事務所八十九年八月十一日北丈字第六七八號土地複丈成果圖附圖所示Ａ
    、Ｂ斜線部分，面積分別為十點五九平方公尺、四十二點七二平方公尺等事實，
    業據原告提出土地登記謄本、房屋清冊為證，且有勘驗筆錄及台北市士林地政事
    務所八十九年八月十一日北丈字第六七八號複丈成果圖附卷可稽，亦為上訴人所
    不爭執，自堪信為真實。
四、本件應審究者在於上訴人是否無權占有系爭被上訴人所有之房屋？若上訴人係屬
    無權占有，被上訴人依民法第七百六十七條之請求權，是否已罹於時效？經查：
　　上訴人並不否認於七十五年間占有被上訴人所有之系爭房屋之事實，惟辯稱是國
　　安局於七十五年間同意其住用，且其原職為國安局祕書室科員，於六十四年間系
　　爭房屋興建後，即經安排住於該處等語，然上訴人主張被上訴人於七十五年間同
　　意其住用系爭房屋之事實，已據被上訴人否認，故依民事訴訟法第二百七十七條
　　之規定，自應由上訴人就此有利於己之事實，負舉證之責。證人邵覺怡到庭證稱
　　：「我當年在國安局督察室任上校專員，上訴人在祕書室任科員，他在劍潭原有
　　單身宿舍，六十一年我們單位搬到石牌一營區，當時單身科員或文官被安排在二
　　營區．．．」「因不需那麼多空間，才把醫務室多餘的空間作單身宿舍使用」等
　　語，是依證人邵覺怡之證詞，上訴人於六十四年系爭石牌二營區興建完成後，確
　　已住於該二營區之醫務所內之事實，堪可認定。至於證人邵覺怡雖證稱上訴人係
　　經被上訴人同意，即由祕書室主任核可後進住之事實，則為被上訴人所否認，參
　　酌宿舍之管理，通常均由機關內之總務單位管理，且受配住亦應符合機關宿舍管
　　理規章，始可謂合法，而證人邵覺怡非負責被上訴人機關總務業務，且與上訴人
　　亦非同屬祕書室，縱其所證上訴人進住醫務所係經其時祕書室主任同意屬實，亦
　　難推認該宿舍之借用符合法律規定，故其所證上訴人係得被上訴人同意進住一節
　　，尚難遽採，而上訴人復未能舉證證明其自六十四年間起之占用行為，有何合法
　　之占有權源，故其為無權占有，堪以認定。
五、按請求權，因十五年間不行使而消滅。但法律所定期間較短者，依其規定。又時
　　效完成後，債務人得拒絕給付。民法第一百二十五條、第一百四十四條第一項定
　　有明文。次按已登記不動產所有人之回復請求權，無民法第一百二十五條消滅時
　　效規定之適用。法院大法官會議釋字第一百零七號解釋參照。本件被上訴人所有
　　之系爭未經保存登記房屋，為上訴人自六十四年間起無權占用至今，既經認定，
　　被上訴人雖於八十八年十二月二十七日以（八八）行達字第六九五號函請求上訴
　　人遷離，且於八十九年七月六日向本院提起本件訴訟，然以本件被上訴人所有之
　　不動產未經登記，有民法第一百二十五條消滅時效規定之適用，且被上訴人所有
　　之不動產既於六十四年間即為上訴人無權占用，則其民法第七百六十七條之請求
　　權，自其所有之不動產為上訴人無權占有時起即可行使起算，而被上訴人遲至八
　　十八年十二月二十七日、八十九年七月六日始分別請求、起訴，顯已逾十五年之
　　請求權時效期間，依前揭法條及解釋意旨，被上訴人之前開請求權已罹於時效，
　　上訴人拒絕給付，核屬有據。
六、從而，被上訴人依民法第七百六十七條之規定，請求上訴人遷讓如附圖所示Ａ、
    Ｂ部分房屋，為無理由，不應准許，其假執行之聲請亦失所附麗，應併予駁回。
    原審判命上訴人應將坐落門牌台北市○○區○○路一段一六六巷四六號「石牌二
    營區之房屋（如附圖所示）三四七地號斜線Ａ部分面積十點五九平方公尺、三七
    五地號斜線Ｂ部分面積四十二點七二平方公尺，全部遷讓、騰空返還被上訴人，
    並定履行期間及為假執行之宣告，自有未洽。上訴意旨指摘原判決不當，求予廢
    棄改判，為有理由。自應由本院予以廢棄改判，如主文第二項所示。
七、訴訟費用負擔之依據：依民事訴訟法第七十八條。
中　　　華　　　民　　　國　　九十一　　年　　　三　　　月　　 十三　　 日
                            臺灣士林地方法院民事第二庭
~B審判長法官　俞慧君
~B法　　　官　蕭錫証
~B法　　　官　劉穎怡
右為正本係照原本作成。
本件不得上訴。
中　　　華　　　民　　　國　　九十一　　年　　　三　　　月　　 十八　 　日
~B法院書記官　陳雪麗
